【裁判字號】    95,上訴,1207
【裁判日期】    950822
【裁判案由】    偽證
【裁判全文】
臺灣高等法院高雄分院刑事判決        95年度上訴字第1207號
上  訴  人
即  被  告  甲○○
                    現另案於台灣高雄監獄執行中
上列上訴人因偽證案件，不服臺灣高雄地方法院95年度訴字第21
7 號中華民國95年5 月25日第一審判決（起訴案號：臺灣高雄地
方法院檢察署94年度偵字第24489 號），提起上訴，本院判決如
下：
    主  文
原判決撤銷。
甲○○證人，於執行審判職務之公署審判時，於案情有重要關係
之事項，供前具結，而為虛偽陳述，處有期徒刑參月。
    事  實
一、甲○○明知員警於民國93年6 月18日晚上9 時10分許，在其
    父親鄭鐘祥（業經臺灣高雄地方法院以93年度訴字第2105號
    判決判處有期徒刑7 年，並經本院及最高法院駁回上訴確定
    ）位於高雄市○○區○○路42號9 樓租屋處客廳茶几之4 個
    圓柱腳空心處內所查獲甲基安非他命38包（驗前毛重51 8.4
    公克，驗後毛重518.3 公克），並非其所持有及藏放，詎為
    脫免鄭鐘祥之罪責，竟基於偽證之犯意，先於93年11月25日
    上午11時15分許，在臺灣高雄地方法院刑事第4 法庭審理93
    年度訴字第2105號鄭鐘祥被訴違反毒品危害防制條例案件審
    判中，就鄭鐘祥是否意圖販賣而持有第二級毒品甲基安非他
    命之案情，此一與案情有重要關係之事項，供前具結虛偽陳
    述稱：「（問：你所謂自白狀是要寫什麼？）答：就是寫被
    查獲東西是我藏的。」、「（問：鄭鐘祥那邊查獲什麼東西
    ？）安非他命、袋子、磅秤。」、「（問：被查扣安非他命
    有多少？）答：半公斤，約500 多公克，我當初買的是這樣
    ，買回來有施用一點點‧‧‧」、「（問：安非他命何時擺
    在鄭鐘祥家裡？）答：1 月8 日買來就放在那邊，1 月9 日
    就出事被抓。」、「（問：你的安非他命是擺在鄭鐘祥家什
    麼地方？）答：放在客廳茶几圓柱型的腳空心內」、「（問
    ：如何裝放？）答：‧‧‧我大約看了一下大約30、40包左
    右。」、「（問：茶几圓柱有幾個柱腳？）答：4 支，但是
    我只藏在其中2 支。」、「（問：為何買那麼多安非他命？
    ）答：我一天大概要吃2 錢，且又被通緝中，每天去買又怕
    出事情，想說多買一點。」、「（問：查獲的安非他命多少
    錢買的？）答：22萬。」、「（問：買那麼多安非他命何用
    ？）答：自己吃。」、「（問；你之前會1 次買這麼多毒品
    ？）答：我大概1 次都買3 兩，但因我在通緝，所以才買這
    麼多。」云云；再基於同一偽證之犯意，接續於94年7 月22
    日上午9 時50分許，在本院刑事第7 法庭審理94年度上訴字
    第279 號毒品危害防制條例案件，就鄭鐘祥是否持有上開毒
    品之案情，此一具有重要關係之事項，以證人身分到庭，再
    次供前具結虛偽陳述稱：「（問：你的東西分別放在何處？
    ）答：我去買回來本來是放在客廳旁邊小茶几腳這邊，我回
    去也不敢讓他（鄭鐘祥）知道，藥是放在圓柱有4 支腳，我
    放在2 支裡面‧‧‧」、「（問：你剛才說你買回來放在客
    廳小茶几4 支腳的2 支，那是什麼東西？）答：安非他命及
    夾鏈袋‧‧‧」、「（問：你放在小茶几桌腳內的安非他命
    共有幾包？）答：大約30、40包，將近40包左右，大約13兩
    多。」云云，足以影響刑事案件審判之正確性。嗣臺灣高雄
    地方法院93年度訴字第2105號判決認為甲○○上開證述內容
    不可採，而判處鄭鐘祥有期徒刑7 年，復經上訴由本院以94
    年度上訴字第279 號審理，亦未採信上開證詞而駁回上訴，
    嗣經最高法院駁回上訴確定。
二、案經臺灣高雄地方法院檢察署檢察官自動檢舉偵查起訴。
    理  由
一、上揭事實，業據上訴人即被告甲○○於本院審理中坦承不諱
    （見本院卷第33、37頁），且有93年11月25日及94年7 月22
    日證人結文分別附於臺灣高雄地方法院93年訴字第2105號及
    本院94年上訴字第279 號卷可稽。雖被告前於檢察官偵查中
    及原審審理中否認上開偽證罪犯行，惟查：
  (一)另案被告鄭鐘祥就本件扣案甲基安非他命38包等物為何人所
    有一節。於93年6 月19日警詢時先供稱：查扣的甲基安非他
    命、電子磅秤2 臺及空夾鏈袋7 大包等物，都是伊所有等語
    （見警卷第6 頁），經員警質以：「既然你說沒有販賣毒品
    海洛因及安非他命，為何在你租屋處查獲大批毒品海洛因及
    安非他命、電子磅秤？」，後始改稱：海洛因是伊自己吸食
    的，安非他命是伊朋友『阿貴』寄放的；在茶几圓柱內起獲
    毒品安非他命是他寄放的等語（見警卷第8 頁），則此種對
    持有數量頗多之毒品，在遭質疑持有毒品之目的後，始改稱
    為年籍姓名、住址均不詳之某綽號之人所寄放，是否有畏罪
    情虛之情，已屬有疑。且另案被告鄭鐘祥於93年6 月19日臺
    灣高雄地方法院審理聲請羈押審理時，就扣案物品為何人所
    有時供稱：「（指警卷第35、36、37頁之扣押物品目錄表）
    編號3 、4 、5 、6 、10、12、14、16、17、18、20是伊所
    有，其他不是伊的」等語（見原法院聲羈卷第6 頁），係供
    稱電子磅秤2 臺（編號12）為其所有，惟其後於93年8 月13
    日偵訊時供稱：「電子秤是『阿貴』帶來的」等語（見93偵
    12331 號卷第26頁），於93年8 月18日另案臺灣高雄地方法
    院審理時供稱：「93年6 月17日晚上10時許，伊在義昌路42
    號9 樓租屋處當場看到『阿貴』從一大包安非他命用磅秤秤
    ，以每10多兩放入夾鏈袋的方式，分裝成小包，然後塞入客
    廳的一個茶几桌腳裡面，電子磅秤放在電視櫥那裡，空夾鏈
    袋也是塞入茶几桌腳裡面」等語（見93年度訴字第2105號卷
    第24頁），已改稱扣案電子磅秤為『阿貴』所有，前後供述
    顯有不符；又另案被告鄭鐘祥於93年11月15日原法院審理時
    ，另再改稱：「因為伊兒子從屏監寫信給伊說要寫自白書，
    就是500 公克的安非他命，要伊不要再擔當這件事情。」、
    「（法官問：當時你自始就知道安非他命是他｛你兒子｝的
    ？）是。」、「（法官問：等於你說的『阿貴』是騙人的？
    ）當時伊考慮到伊兒子有假釋的事」、「事實上伊是向『阿
    貴』買毒品，但是扣案的毒品不是『阿貴』的」等語（見93
    年度訴字第2105號卷第100 頁）。則另案被告鄭鐘祥於警詢
    、偵訊及93年11月15日另案原法院審理時所為扣案甲基安非
    他命38包、電子磅秤2 臺及空夾鏈袋7 大包為「阿貴」所寄
    放之供述，是否可信，顯有疑問。
  (二)扣案電子磅秤2 臺，其形狀、大小，經被告於93年11月25日
    另案臺灣高雄地方法院審理時證稱：「2 臺電子磅秤都是黑
    色」，並當庭手繪該2 臺電子磅秤之形狀（均屬長方形），
    亦有被告手繪圖1 紙在卷可按（見93年度訴字第2105號卷第
    156 頁），惟隨即於93年年12月2 日具狀改稱：「伊錯將大
    磅秤的形狀，畫成賣方最初交付的不準中型磅秤，且伊要連
    同毒品藏入客廳茶几圓柱腳內時，才發現磅秤過大，無法放
    進去，而隨手把2 台磅秤都放置在客廳電視下方木櫃中」等
    語（見93年度訴字第2105號卷第165 、166 頁）；並於94年
    7 月22日臺灣高等法院高雄分院審理時，就磅秤之形狀、是
    否放入茶几圓柱腳內證稱：「伊於地方法院畫四角小臺的，
    伊忘記那臺不會準，伊拿去換，所以伊以為畫的是之前可以
    放進入那臺小的的形狀，伊忘了畫大臺的那臺的形狀所以也
    不知道畫那臺圓的。伊當時畫錯了，因為時間已經隔了快1
    年，伊沒有去記那件事情。當初伊還沒有換大臺的那臺時，
    是小臺的，可以放進去，所以伊才一起放進去。就是那臺小
    臺的秤不準，小臺的一次只能秤2 兩的重量而已，較多兩一
    點就沒有辦法秤，大約100 公克左右就不能跳過去了。後來
    伊就叫他拿1 臺比較準確的，所以伊才會有那臺大臺的，小
    臺的可以放進去，他拿的大臺的放不進去，後來伊才會忘記
    大臺的事情，以為是小台的，伊都是放在裡面」等語（見94
    年度上訴字第279 號第131 頁）；而經原法院及本院另案審
    理鄭鐘祥案件當庭勘驗電子秤結果，均與被告上開所述有關
    電子磅秤之形狀、大小之證述不符，有原法院93年12月23日
    審判筆錄、本院94年6 月17日勘驗筆錄可憑（見93年度訴字
    第2105號卷第187 頁、94年度上訴字第279 號卷第107 頁）
    附卷可稽。是倘被告電子秤確係被告持有，何以其對於此有
    如此之誤認？
  (三)再鄭鐘祥被訴違反毒品危害防制條例案件，亦經本院以94年
    度上訴字第279 號，判處有期徒刑7 年，並經最高法院以94
    年台上字第5986號判決駁回上訴確定在案，此有該案卷附卷
    可稽，並有判決書2 份在卷可參。綜上，足認被告確有就與
    案情有重要關係之事項，供前具結，而為虛偽陳述之犯行，
    其於檢察官偵查中及原審審理中辯稱未為虛偽陳述得語，自
    無足採。
  (四)綜上所述，本案被告於本院審理中之自白與事實相符，被告
    上開偽證犯行，堪以認定，自應依法論科。
二、按刑法上之偽證罪為侵害國家法益之犯罪，其罪數應以訴訟
    之件數為準，縱於同一訴訟事件數度偽證，仍只成立接續犯
    ，而非連續犯。是核被告於另案被告鄭鐘祥於原審法院及本
    院審判程序中，就鄭鐘祥是否意圖販賣而持有第二級毒品甲
    基安非他命之案情有重要關係事項，供前具結後而分別為虛
    偽陳述之行為，係犯刑法第168 條之偽證罪。
三、原審據以論處被告罪刑，固非無見。惟查，被告已於本院審
    理中自白其所虛偽陳述案件，足見其犯後態度尚佳，且知悔
    悟，被告上訴意旨，指摘原判決不當，為有理由，自應由本
    院將原判決撤銷改判。審酌被告之偽證行為足以影響承審法
    官對事實認定之正確性，足使採證錯誤，判斷失平，並令事
    實不明，增加訴訟資源之浪費，更易放縱罪犯，使犯罪者逍
    遙法外，而使國民因此對司法之公信力喪失信心，妨害國家
    司法之公正性，惡性非輕，惟念及另案被告鄭鐘祥與被告係
    父子關係，顯係基於人性親情，欲替其父親脫免於罪，及其
    於本院審理中已自白偽證犯行等一切情狀，量處有期徒刑3
    月。
據上論結，應依刑事訴訟法第369 條第1 項前段、第364 條、第
299 條第1 項前段，刑法第168 條，判決如主文。
本案經檢察官陳宗吟到庭執行職務。
中    華    民    國    95    年    8     月    22    日
                  刑事第四庭    審判長法  官  蕭權閔
                                      法  官  林水城
                                      法  官  黃蕙芳
以上正本證明與原本無異。
如不服本判決應於收受本判決後10日內向本院提出上訴書狀，其
未敘述上訴理由者，並得於提起上訴後10日內向本院補提理由書
狀（均須按他造當事人之人數附繕本）「切勿逕送上級法院」。
中    華    民    國    95    年    8     月    22    日
                                      書記官  呂素珍
附錄本件判決論罪科刑法條：
刑法第168條
於執行審判職務之公署審判時或於檢察官偵查時，證人、鑑定人
、通譯於案情有重要關係之事項，供前或供後具結，而為虛偽陳
述者，處七年以下有期徒刑。


司法院資訊處製作；財團法人民間司法改革基金會備份。
